【裁判字號】    98,訴,2932
【裁判日期】    980928
【裁判案由】    毒品危害防制條例
【裁判全文】
臺灣臺中地方法院刑事判決              98年度訴字第2932號
公  訴  人  臺灣臺中地方法院檢察署檢察官
被      告  乙○○
上列被告因違反毒品危害防制條例案件，經檢察官提起公訴（98
年度撤緩毒偵字第81號），被告於準備程序中就被訴事實為有罪
之陳述，經告以簡式審判之旨，並聽取意見後，本院合議庭裁定
由受命法官獨任進行簡式審判程序，判決如下：
    主    文
乙○○施用第二級毒品，累犯，處有期徒刑伍月；又施用第一級
毒品，累犯，處有期徒刑玖月，扣案之第一級毒品海洛因貳包（
驗餘淨重分別為零點零陸捌捌公克、零點壹伍伍陸公克），沒收
銷燬之。應執行有期徒刑壹年，扣案之第一級毒品海洛因貳包（
驗餘淨重分別為零點零陸捌捌公克、零點壹伍伍陸公克），沒收
銷燬之。
    犯 罪 事 實
一、乙○○前於民國88年間，因施用毒品案件，經本院裁定令入
    勒戒處所實施觀察、勒戒，因認有繼續施用傾向，嗣經臺灣
    彰化地方法院（下稱彰化地院）裁定令入戒治處所施以強制
    戒治，於90年2月26日戒治期滿執行完畢；另於93年間，因
    偽造文書案件，經彰化地院以94年度訴字第898號判處有期
    徒刑1年8月，嗣經臺灣高等法院臺中分院（下稱臺中高分院
    ）以94年度上訴字第1804號駁回上訴確定；復於94年間，因
    施用第一、二級毒品案件，分別經彰化地院以94年度訴字第
    1913號判處有期徒刑1年、8月確定，嗣經分別減為有期徒刑
    6月、4月，應執行有期徒刑9月；上開2案接續執行，於97年
    3月26日假釋付保護管束，於97年5月25日假釋期滿未經撤銷
    ，視為執行完畢。詎猶不知警惕，竟基於施用第二級毒品之
    犯意，於98年2月1日晚上10時許，在臺中市○○○路附近友
    人住處內，以將甲基安非他命放入玻璃球吸食器點火燃燒生
    煙吸取煙氣之方式，施用第二級毒品甲基安非他命1次；復
    於上開施用第二級毒品甲基安非他命後，另基於施用第一級
    毒品之犯意，於同日晚上10時許，在上址，以將海洛因摻入
    香菸點燃吸煙之方式，施用第一級毒品海洛因1次。嗣於98
    年2月4日晚上8時40分許，為警持搜索票至其位於臺中市○
    區○○路2段34號11樓之7住處查獲，當場扣得其所有供己施
    用第一級毒品用之海洛因2包（送驗淨重分別為：0.0733公
    克、0.1618公克；驗餘淨重分別為0.0688公克、0.1556公克
    ），並經其同意採集尿液送驗結果，呈可待因、嗎啡、甲基
    安非他命陽性反應。
二、案經臺中市警察局第六分局報告臺灣臺中地方法院檢察署檢
    察官偵查起訴。
    理    由
一、訊據被告乙○○對其於前揭時、地，分別施用第二級毒品甲
    基安非他命、第一級毒品海洛因各1次之犯罪事實坦承不諱
    ，且其為警查獲時，所採尿液經送往中山醫學大學附設醫院
    檢驗結果，呈可待因、嗎啡、甲基安非他命陽性反應等情，
    有中山醫學大學附設醫院檢驗科藥物檢測中心出具之尿液檢
    驗報告1紙存卷可稽。此外，扣案之白色粉末2包經送請行政
    院衛生署草屯療養院鑑定結果，均確含海洛因成分（送驗淨
    重分別為：0.0733公克、0.1618公克；驗餘淨重：0.0688公
    克、0.1556公克），有該院98年2月17日草療鑑字第0980200
    155號鑑定書在卷可憑。又按人體施用安非他命後，主要代
    謝物中有未改變形態之安非他命，而無甲基安非他命之代謝
    物；而人體施用甲基安非他命後，主要代謝物中會呈甲基安
    非他命及安非他命陽性反應，復有法務部調查局93年5月4日
    調科壹字第09362413980號函釋綦詳；而海洛因施用入人體
    後水解還原成嗎啡，再循嗎啡之代謝方式排出體外，已據行
    政院衛生署藥物食品檢驗局（81）藥檢壹字第006431號函說
    明綦詳。顯見被告關於曾於上開時、地分別施用第二級毒品
    甲基安非他命、第一級毒品海洛因各1次之自白，應與事實
    相符。
二、按毒品危害防制條例於92年7月9日修正公布，自93年1月9日
    施行，其中第20條、第23條將施用毒品之刑事處遇程序，區
    分為「初犯」及「5年內再犯」、「5年後再犯」。依其立法
    理由之說明：「初犯」，經觀察、勒戒或強制戒治後，應為
    不起訴處分或不付審理之裁定；「5年內再犯」者，因其再
    犯率甚高，原實施之觀察、勒戒及強制戒治既已無法收其實
    效，爰依法追訴或裁定交付審理。至觀察、勒戒或強制戒治
    執行完畢釋放後，「5年後再犯」者，前所實施之觀察、勒
    戒或強制戒治已足以遮斷其施用毒品之毒癮，為期自新及協
    助其斷除毒癮，仍適用「初犯」規定，始應先經觀察、勒戒
    、強制戒治之程序。從而依該次修正後之規定，僅限於「初
    犯」及「5年後再犯」2種情形，應先經觀察、勒戒或強制戒
    治之程序，此乃該條例第10條之例外規定。倘被告於5年內
    已再犯施用毒品，經依法追訴處罰，縱其第3次（或第3次以
    上）再度施用毒品之時間，在初犯經觀察、勒戒或強制戒治
    執行完畢釋放5年以後，因與單純之「5年後再犯」之情形有
    別，不合於「5年後再犯」之例外規定；且因已於「5年內再
    犯」，顯見其再犯率甚高，原實施觀察、勒戒或強制戒治，
    已無法收其實效，即應回歸原則性規定，由檢察官逕行起訴
    ，依該條例第10條處罰，最高法院95年度臺非字第134號裁
    判可資參照。查被告前於88年間，因施用毒品案件，經本院
    裁定令入勒戒處所實施觀察、勒戒，因認有繼續施用傾向，
    經彰化地院裁定令入戒治處所施以強制戒治，於90年2月26
    日戒治期滿執行完畢。復於94年間，因施用第一、二級毒品
    案件，分別經彰化地院以94年度訴字第1913號判處有期徒刑
    1年、8月，經撤回上訴確定，嗣經分別減為有期徒刑6月、4
    月，應執行有期徒刑9月等情，有臺灣高等法院被告前案紀
    錄表及臺灣臺中地方法院檢察署刑案資料查註紀錄表各1份
    存卷可佐，則其於本案犯罪事實欄所載時、地再犯施用第二
    級毒品甲基安非他命、第一級毒品海洛因之罪，雖距其觀察
    、勒戒執行完畢釋放後之時間，已在5年以後，惟其自90年2
    月26日起5年內已再犯施用毒品經依法訴追處罰，即與單純
    「五年後再犯」之情形有別，其訴追條件業已充足，揆諸上
    開最高法院判決意旨，本案仍應予以依法論科，合先敘明。
三、核被告所為，分別係犯毒品危害防制條例第10條第2項之施
    用第二級毒品罪及同條例第10條第1項之施用第一級毒品罪
    。被告因施用而持有毒品行為，本應以持有論，惟持有後進
    而施用，其持有之低度行為應被施用之高度行為所吸收，故
    不再另論其持有毒品罪。又被告所犯上開2罪，犯意各別，
    行為互殊，應予分論併罰。被告於93年間，因偽造文書案件
    ，經彰化地院以94年度訴字第898號判處有期徒刑1年8月，
    嗣經臺中高分院以94年上訴字第1804號駁回上訴確定；復於
    94年間，因施用第一、二級毒品案件，分別經彰化地院以94
    年度訴字第1913號判處有期徒刑1年、8月確定，嗣經分別減
    為有期徒刑6月、4月，應執行有期徒刑9月；上開2案接續執
    行，於97年3月26日假釋付保護管束，於97年5月25日假釋期
    滿未經撤銷，視為執行完畢之事實，有臺灣高等法院被告前
    案紀錄表及臺灣臺中地方法院檢察署刑案資料查註紀錄表各
    1份在卷可參，其受有期徒刑之刑執行完畢後，5年以內故意
    再犯本案有期徒刑以上之2罪，均為累犯，應依刑法第47條
    第1項之規定，分別加重其刑。爰審酌被告施用毒品，經觀
    察、勒戒、強制戒治及法院論罪科刑後，仍不知戒惕，一再
    施用，無視於毒品對於自身健康之戕害及國家對於杜絕毒品
    犯罪之禁令，不知戒除惡習，惡性非輕，然念及坦承犯行，
    態度良好，其施用毒品並無危害他人及其犯罪之動機、目的
    及手段等一切情狀，量處如主文所示之刑，並定其應執行之
    刑，以資懲儆。另扣案之海洛因2包（驗餘淨重：0.0688公
    克、0.1556公克），為被告所有供其施用之第一級毒品毒品
    ，業經其自陳明確，應依毒品危害防制條例第18條第1項前
    段之規定，沒收銷燬之。
據上論斷，應依刑事訴訟法第273條之1第1項、第299條第1項前
段，毒品危害防制條例第10條第1項、第2項、第18條第1項前段
，刑法第11條、第47條第1項、第51條第5款，判決如主文。
本案經檢察官甲○○到庭執行職務。
中    華    民    國    98    年    9    月    28    日
                 刑事第三庭        法  官  李慧瑜
以上正本證明與原本無異。
如不服本判決應於收受判決後10日內向本院提出上訴書狀，並應
敘述具體理由；其未敘述上訴理由者，應於上訴期間屆滿後20日
內向本院補提理由書（均須按他造當事人之人數附繕本）「切勿
逕送上級法院」。
                                   書記官  陳青瑜
中    華    民    國    98    年    9    月    28    日
附錄本判決論罪科刑法條
毒品危害防制條例第10條：
施用第一級毒品者，處6月以上5年以下有期徒刑。
施用第二級毒品者，處3年以下有期徒刑。


司法院資訊處製作；財團法人民間司法改革基金會備份。
